【裁判字號】    96,訴,771
【裁判日期】    970221
【裁判案由】    違反著作權法
【裁判全文】
臺灣雲林地方法院刑事判決               96年度訴字第771號
公  訴  人  臺灣雲林地方法院檢察署檢察官
被      告  甲○○
上列被告因違反著作權法案件，經檢察官聲請以簡易判決處刑（
96年度偵字第3033號），本院斗六簡易庭認不應以簡易判決處刑
，改依通常程序審理並判決如下：
    主  文
本件免訴。
    理  由
一、原聲請簡易判決處刑意旨略以：被告甲○○明知「火影忍者
    」影片係著作權人曼迪傳播有限公司（下稱曼迪傳播公司）
    享有著作權之視聽著作，並受我國著作權法所保護之著作物
    ，非經該公司之同意或授權，不得擅自重製。詎被告竟基於
    意圖銷售而擅自重製於光碟之犯意，自民國96年2 月間起，
    在雲林縣口湖鄉湖口村湖口148 號住處，以其所有之光碟燒
    錄設備，擅自將其先前所購得之上開影片重製於空白光碟片
    上，嗣提供其在yahoo 網站上申請之「crazybuy520 」拍賣
    帳號及「crazybuy520@yahoo.com.tw」電子信箱，上網以每
    套新臺幣（下同）1,500 元之價格，將之販售與不特定之人
    ，而侵害曼迪傳播公司之著作財產權，因認被告涉犯著作權
    法第91條第3 項之意圖銷售而擅自以重製於光碟之方式，侵
    害他人著作財產權罪嫌等語。
二、按案件曾經判決確者，應諭知免訴之判決，並得不經言詞辯
    論為之，刑事訴訟第302 條第1 款、第307 條分別定有明文
    。又案件曾經判決確定者，應為免訴之判決，係因同一案件
    ，已經法院為實體上之確定判決，即該被告應否受刑事制裁
    ，已因前次判決而確定，不能更為其他有罪或無罪之實體上
    裁判。此項原則關於實質上一罪或裁判上一罪，均有其適用
    （最高法院60年台非字第77號著有判例參照）。
三、經查：
  (一)被告前因被訴明知「死神」之卡通動畫係日本「電通株式會
    社」享有著作權之視聽著作，為受我國著作權法保護之著作
    物，復經獨家授權「含鈺國際實業有限公司」（下稱含鈺公
    司）在臺灣地區發行前開影片之錄影帶、VCD 與DVD ，非經
    含鈺公司之同意或授權，不得擅自重製。詎被告於96年2 月
    前之不詳時間，在其前開住處內，自網際網路上下載上開影
    片至家中電腦硬碟後，竟意圖供銷售之用，擅自以其所有之
    光碟燒錄設備將該影片重製於DVD 光碟片（即俗稱盜版光碟
    片）上，並自96年2 月中旬起至4 月18日為警查獲時止，利
    用上址家中電腦設備連接網際網路，在雅虎奇摩拍賣網站上
    （網址：http://tw.bid.yahoo.co m/） ，使用「crazybuy
    520 」之帳號，以每套590 元（含運費80元）之價格，刊登
    販售上開影片之DVD 2 片之訊息。嗣經含鈺公司員工黃奕凱
    發現上情，而於96年3 月17日以590 元（含郵資）之價額得
    標，並於同年月20日將價金匯入被告提供之臺灣郵政股份有
    限公司口湖梧分局（下稱口湖郵局梧分局）0000000000
    0000號帳戶，待被告確認後，乃郵寄上開光碟予黃奕凱。嗣
    經警於同年4 月18日13時35分許，在被告上開住處查獲，被
    告所涉違反著作權法第91條第3 項之意圖銷售而擅自以重製
    於光碟之方式，侵害他人著作財產權罪等情，業經本院北港
    簡易庭於96年9 月3 日以96年度港簡字第191 號判處有期徒
    刑6 月，減為有期徒刑3 月，並於同年月27日確定在案（下
    稱前案），此有前開刑事簡易判決書及臺灣高等法院被告前
    案紀錄表各1 份在卷可稽，並經本院調取上開卷宗審核無誤
    ，應堪認定。
  (二)本件被告就檢察官前揭聲請簡易判決處刑之犯罪事實，業於
    本院準備程序中坦承不諱，惟陳稱：我販賣的「火影忍者」
    光碟係與前案所銷售之「死神」卡通光碟同時燒錄的，應該
    是同一天盜拷，因為家中缺錢，故於同一段時間內都在網上
    販賣盜版光碟等語；而依前案確定判決認定之犯罪時間，被
    告係於96年2 月前某日下載「死神」影片後，自96年2 月中
    旬起至同年4 月18日止，在網路上拍賣販售，並於同年3 月
    20日販售予黃奕凱；對照本案之犯罪時間，被告係在96年2
    月間起擅自重製「火影忍者」光碟，並於96年2 月12日寄出
    而販售該盜版光碟予陳棋安，業據被告於偵查中所自承，並
    有郵寄包裹信封影本1 紙在卷可稽，足認被告係在前案犯罪
    時間內販賣本件「火影忍者」之盜版光碟，而非於前案在96
    年4 月18日為警查獲後始另行起意所為；其次，本院參酌警
    方於被告前案蒐證時，自網路列印之廣告資料載明「很精彩
    的死神1-118 集唷! 喜歡就下標吧! …（另外有『火影忍者
    』的下標頁唷http://goods .ruten .com.tw/item/show?00
    000000000000」等字詞，復觀諸被告在前案中，曾與買家黃
    奕凱於電子郵件中答覆：「你可以出個價，我之前『火影』
    跟海賊幾乎都賣學生一集10元」等語，此有網路列印資料3
    份在卷可憑，並經本院調取前案卷宗審閱無訛，亦可認被告
    確於前案犯罪時間內，同時販賣「死神」與「火影忍者」2
    部盜版光碟片，被告所述其為家計而於同一段時間內，擅自
    重製並上網拍賣「死神」及「火影忍者」光碟等語，尚非無
    據，應可採信；再者，核諸被告之犯罪方式，前後二案均係
    由被告在雅虎奇摩網址為http://tw.bid.yahoo.com/之拍賣
    網站上，使用「crazybuy 520」帳號拍賣光碟，而由不特定
    人出價投標，待確認買受者將款項匯入被告所提供之口湖郵
    局梧分局0000000000000 號帳戶後，被告再郵寄光碟予買
    家，有網路列印資料及本院前案判決1 份在卷可查，顯見被
    告之犯罪手段均屬相同。
  (三)按刑事法若干犯罪行為態樣，本質上原具有反覆、延續實行
    之特徵，立法時既予特別歸類，定為犯罪構成要件之行為要
    素，則行為人基於概括之犯意，在密切接近之一定時、地持
    續實行之複次行為，倘依社會通念，於客觀上認為符合一個
    反覆、延續性之行為觀念者，於刑法評價上，即應僅成立一
    罪。學理上所稱「集合犯」之職業性、營業性或收集性等具
    有重複特質之犯罪均屬之，例如經營、從事業務、收集、販
    賣、製造、散布等行為概念者是，最高法院著有95年度台上
    字第1079號判決可資參照。又意圖營利而以移轉所有權之方
    法散布等販賣行為言，亦預定有實行複次作為之性質，而屬
    集合犯之一種（最高法院96年度台上字第787 號判決意旨參
    照）。而本件被告因缺錢而於同一段時間內，擅自重製他人
    之視聽著作後（「死神」及「火影忍者」），以相同方式上
    網販售予不特定人，業經本院認定如前，據此，被告意圖營
    利而以移轉所有權之方法販賣盜版光碟，乃含有長期經營之
    性質，應為營業犯，依上開最高法院判決意旨，被告前後販
    賣盜版光碟之行為應屬集合犯之包括一罪，並為前案確定判
    決效力所及。
四、綜上所述，本件檢察官起訴之犯罪事實，其犯罪時間已包含
    在前案判決所認定之犯罪時間內，且被告係基於營利之單一
    犯意，長期販賣盜版光碟，前後兩案之犯罪手法相同，則本
    件被告被訴之犯罪事實與前案判決認定之犯罪事實，應屬集
    合犯之同一案件無疑。從而，本件被告被訴部分既曾經有罪
    判決確定，而為前案確定判決之既判力所及，檢察官就此部
    分重行聲請以簡易判決處刑（起訴），揆諸前揭說明，爰不
    經言詞辯論，逕為免訴判決之諭知。
五、據上論斷，應依刑事訴訟法第452 條、第302 條第1 款、第
    307 條，判決如主文。
中    華    民    國    97    年    2     月    21    日
                刑事第四庭  審判長法  官   吳福森
                                  法  官   李淑惠
                                  法  官   曾鴻文
以上正本證明與原本無異。
如不服本判決，應於判決收受後10日內，向本院提出上訴狀（須
附繕本）。
                                  書記官  顏錦清
中    華    民    國    97    年    2     月    21    日


司法院資訊處製作；財團法人民間司法改革基金會備份。
